【裁判字號】    98,訴,38
【裁判日期】    980317
【裁判案由】    妨害自由
【裁判全文】
臺灣臺北地方法院刑事判決              97年度訴字第1335號
                                        98年度訴字第38號
公  訴  人  臺灣臺北地方法院檢察署檢察官
被      告  洪翠霞
            乙○○
上列被告等因誣告等案件，經檢察官提起公訴（九十六年度偵續
一字第一九七號）及追加起訴（九十七年度偵字第二六四八五號
），本院判決如下：
    主    文
洪翠霞共同意圖他人受刑事處分，向該管公務員誣告，處有期徒
刑月，減為有期徒刑壹月又拾伍日。扣案之扳手壹把沒收。
乙○○共同意圖他人受刑事處分，向該管公務員誣告，處有期徒
刑肆月，減為有期徒刑貳月，扣案之扳手壹把沒收；又以強暴使
人行無義務之事，處拘役伍拾日，如易科罰金，以新臺幣壹仟元
折算壹日，減為拘役貳拾伍日，如易科罰金，以新臺幣壹仟元折
算壹日；又以加害身體、生命之事，恐嚇他人致生危害於安全，
處拘役伍拾日，如易科罰金，以新臺幣壹仟元折算壹日，減為拘
役貳拾伍日，如易科罰金，以新臺幣壹仟元折算壹日。拘役部分
應執行拘役肆拾日，如易科罰金，以新臺幣壹仟元折算壹日。
    犯罪事實
一、洪翠霞為位在臺北市○○區○○街三六巷七號四樓及頂樓鐵
    皮屋之屋主，丁○則居住在臺北市○○區○○街三六巷五號
    四樓，二人於民國九十五年七月間，因洪翠霞擴建前開鐵皮
    屋及丁○前揭房屋之屋內天花板有漏水情事而起爭執，遂相
    約於九十五年七月二十六日下午三時許，在臺北市○○區○○街三六巷七號頂樓，商討由洪翠霞賠償丁○若干金錢以解
    決此事。然因洪翠霞之弟乙○○認為丁○前開房屋之屋內天
    花板發生漏水情事錯不在洪翠霞，洪翠霞無須賠償丁○任何
    金錢，且丁○涉有破壞洪翠霞前開地址頂樓鐵皮屋之鐵片情
    事，為避免丁○繼續破壞洪翠霞前開地址頂樓鐵皮屋鐵片，
    竟共同基於意圖使丁○受刑事處分之犯意聯絡，利用洪翠霞
    與丁○相約商討賠償事宜之機會，於九十五年七月二十六日
    下午二時五十六分許，先以其行動電話門號0000000
    000號撥打丁○前開住處電話（○二）00000000
    號通知丁○其已到頂樓，請丁○至頂樓商討前開房屋違建、
    漏水之賠償事宜等語後，旋即由乙○○於同日下午二時五十
    八分許，以其行動電話門號0000000000號撥打臺
    北市政府文山第二分局景美派出所（○二）0000000
    0號電話向有偵查犯罪職務之該派出所員警虛構上址發生竊
    盜案等語。嗣丁○依約定至頂樓後，乙○○明知丁○於同日
    下午二時許，在臺北市○○區○○街三六巷七號頂樓，並無
    竊取洪翠霞前開鐵皮屋鐵片之行為，為假裝其當場逮捕竊盜
    現行犯丁○，竟另基於使丁○行無義務之事之犯意，旋即上
    前以手抓住丁○之手，佯稱丁○竊取伊等鐵皮等語，並強拖
    丁○行走約數公尺至上址頂樓女兒牆旁，而以強暴之方式，
    妨害丁○行使自由離去之權利，未幾臺北市政府警察局文山
    第二分局萬盛派出所員警甲○○、丙○○據報到場，乙○○
    旋因員警制止始放手。乙○○並接續前開基於意圖使丁○受
    刑事處分之犯意，立即向有偵查犯罪職務之該派出所員警甲○○、丙○○虛捏伊是現場抓到丁○持扳手一支偷拆洪翠霞
    所有頂樓鐵皮屋之鐵片等語，而向該管公務員誣告，並提出
    扳手一支予員警，而偽造證據。復洪翠霞與丁○因涉嫌毀損
    等案件，於同日下午某時許，前往位在臺北市文山區○○○
    路○段一五一號之臺北市政府警察局文山第二分局萬盛派出
    所製作筆錄時，陪同洪翠霞前往上開萬盛派出所製作筆錄之
    乙○○竟另基於加害生命、身體之事恐嚇他人之犯意，向丁○恫嚇稱：「你給我小心一點」、「你看我怎麼整你，我要
    你死得好看」等加害生命、身體之話語恐嚇丁○，使丁○心
    生畏懼，致生危害於安全。洪翠霞並於同日下午四時許，在
    上開萬盛派出所內，接續前開基於意圖使丁○受刑事處分之
    犯意，向有偵查犯罪職務之該派出所員警甲○○虛捏伊於當
    日下午二時四十分許發現一個陌生人（即丁○）正手持一把
    固定扳手在拆卸伊等家的鐵皮之不實情節，而向該管公務員
    誣告，致臺灣臺北地方法院檢察署檢察官以九十五年度偵字
    第一七八一八號為偵查，丁○部分嗣經臺灣臺北地方法院檢
    察署檢察官於九十五年十二月十五日以九十五年度偵字第一
    七八一八號、第一九九五六號、第二一八六一號不起訴處分
    確定。
二、案經丁○訴由臺北市政府警察局文山第二分局報請臺灣臺北
    地方法院檢察署檢察官偵查起訴及追加起訴。
    理    由
壹、證據能力部分：
  一、被告以外之人於偵查中向檢察官所為之陳述，除顯有不可
      信之情況者外，得為證據，刑事訴訟法第一百五十九條之
      一第二項定有明文。查，證人甲○○於九十六年四月十三
      日偵查中具結向檢察官所為之證述，並無任何顯不可信之
      情況，依刑事訴訟法第一百五十九條之一第二項規定，自
      得為證據。
  二、次按被告以外之人於審判外之言詞或書面陳述，除法律有
      規定者外，不得作為證據。被告以外之人於審判外之陳述
      ，雖不符前四條之規定，而經當事人於審判程序同意做為
      證據，法院審酌該言詞陳述或書面陳述作成時之情況，認
      為適當者，亦得為證據。當事人、代理人或辯護人於法院
      調查證據時，知有刑事訴訟法第一百五十九條第一項不得
      為證據之情形，而未於言詞辯論終結前聲明異議者，視為
      有前項之同意，刑事訴訟法第一百五十九條第一項、第一
      百五十九條之五分別定有明文。本案證人即告訴人丁○於
      警詢及偵訊時之證述，業據被告乙○○於本院九十七年八
      月十三日準備程序期日時爭執其證據能力，經查，證人丁○於本院九十七年十一月十二日審判期日中業經到庭具結
      作證，且所述與其於警詢及偵查檢察事務官詢問時所述大
      致相符，並無彼此不符之情形，是依刑事訴訟法第一百五
      十九條之二、第一百五十九條之三規定反面解釋，應認證
      人李月雯於警詢及偵查檢察事務官詢問時之陳述無證據能
      力。此外，本案所據以認定事實之其餘證據，部分屬傳聞
      證據，惟檢察官、被告洪翠霞及乙○○均未於本院言詞辯
      論終結前聲明異議，本院審酌該等言詞或書面陳述作成之
      情況，並無非出於任意性或不正取供，或違法或不當情事
      ，且客觀上亦無不可信之情況，堪認為適當，依刑事訴訟
      法第一百五十九條之五第二項規定，均得作為證據，先予
      敘明。
貳、實體部分：
  一、訊據被告洪翠霞、乙○○均坦承誣告等犯行，惟被告乙○○矢口否認有何恐嚇犯行，辯稱：伊沒有說「你要給我小
      心一點」這句話云云。經查：
  （一）被告洪翠霞、乙○○涉犯誣告罪、被告乙○○涉犯強制
        罪部分：
        前開犯罪事實，業據被告洪翠霞、乙○○於本院審理時
        坦承不諱，核與告訴人丁○於本院九十七年十一月十二
        日審判期日中到庭證述情節相符，復經證人甲○○於九
        十六年四月十三日偵查及本院九十七年十一月十二日、
        九十八年二月二十四日審判期日中先後到庭證述屬實，
        且經證人即時任臺北市政府警察局文山第二分局萬盛派
        出所員警戊○○、丙○○於本院九十八年二月二十四日
        審判期日中分別到庭證述綦詳，並有臺北市政府警察局
        文山第二分局受理各類案件記錄表、中華電信股份有限
        公司（○二）00000000號通聯記錄查詢系統查
        詢結果、0000000000號收費明細、臺北市政
        府警察局文山第二分局九十七年十一月十九日北市警文
        二分刑字第○九七三二九五九八○○號函及其檢附臺北
        市政府警察局文山第二分局萬盛派出所三十人勤務分配
        表、臺北市政府警察局文山第二分局九十八年二月六日
        北市警文二分刑字第○九八三○四七四一○○號函及其
        檢附照片等件在卷可資佐證，且有扳手一把扣案可稽。
        本案被告洪翠霞、乙○○既均明知告訴人斯時並無竊取
        或毀損之犯行，且非刑事訴訟法第八十八條第二項所稱
        之現行犯，非不問何人得逕行逮捕之，猶藉詞告訴人係
        竊盜被告洪翠霞所有鐵皮屋之鐵片之現行犯而向有偵查
        犯罪職務之員警虛捏告訴人竊盜之情節，被告乙○○並
        強拉告訴人之手拖行數公尺，被告洪翠霞、乙○○顯均
        有意圖使丁○受刑事處分之犯意，乙○○更有施強暴使
        告訴人行無義務之事之故意。是被告洪翠霞、乙○○此
        部分之自白均與事實相符，應均堪採信。
  （二）被告乙○○涉犯恐嚇罪部分：
      １、證人丁○於本院九十七年十一月十二日審判期日中到
          庭結證稱：到派出所時，那時候警員還沒跟伊等談，
          還沒作筆錄，中間還有一個桌子，伊對坐，乙○○就
          說「你給我小心一點」，然後就繞過桌子到伊旁邊，
          手就抵在伊腰這裡說「你看我怎麼整你，我要你死得
          好看」。因為他恐嚇伊，伊很害怕，就站起來走到警
          察旁邊去，他又回到他的座位等語無訛，核與證人甲○○於本院同一審理期日中到庭結證稱：後來在警察
          局時，伊有聽到乙○○有類似小心一點之類的話，但
          伊不記得正確用語等語大致相符，堪認被告乙○○恐
          嚇犯行明確。
      ２、被告乙○○雖以前開情詞置辯。然被告乙○○於九十
          五年十月四偵查中亦不否認與告訴人間確有發生爭執
          ，爭執當中曾經有講過幾句重話等語，而告訴人、證
          人甲○○均供稱於前開時間、地點，有聽聞被告對告
          訴人說小心一點等語，已如前述，再參酌證人甲○○
          與被告間並無怨隙，並無設詞誣攀而甘冒偽證追訴之
          風險，足見告訴人、證人姜甲○○前述所為之證言，
          應堪採信。是被告乙○○前開所辯，應屬事後卸責之
          詞，不足採信。
  （三）綜上所述，本件事證明確，被告犯行均堪以認定，應均
        予依法論科。
  二、按刑法第一百六十九條第二項之偽造證據及使用罪，原屬
      同條第一項誣告之預備行為，因其犯罪之危險性較為重大
      ，故不必實行誣告，仍予獨立處罰，如果偽造此項證據持
      以誣告，除另犯其他罪名外，按照低度行為吸收於高度行
      為之原則，祇應論以第一項之誣告罪名，不應再適用第二
      項從重處斷，最高法院三十年上字第一九四號著有判例意
      旨可資參照。次按行為人以使人行無義務之事或妨害人行
      使權利為目的，而其強暴、脅迫已達於剝奪人行動自由之
      程度者，固只成立刑法第三百零二條第一項之剝奪他人行
      動自由罪，然苟行為人之施強暴、脅迫尚未達於剝奪他人
      行動自由之程度者，即難論以該條之罪，最高法院八十九
      年度臺上字第五一號著有判決可資參考。核被告洪翠霞上
      開所為，係犯刑法第一百六十九條第一項之誣告罪，被告
      乙○○所為，係犯刑法第一百六十九條第一項之誣告罪、
      同法第三百零四條第一項之以強暴使人行無義務之事罪及
      同法第三百零五條之恐嚇危害安全罪。公訴意旨雖認被告
      乙○○前開以強暴使人行無義務之事部分所為應成立刑法
      第三百零二條第一項之妨害自由罪，惟刑法第三百零二條
      第一項之妨害自由罪係妨害他人之行動自由，其妨害自由
      之行為，須持續一相當之期間，始足當之，苟僅瞬間之片
      刻或極短暫之時間內，應僅屬妨害他人行使權利或使人行
      無義務之事之強制罪。查本案被告乙○○強拉告訴人手部
      ，拖行約數公尺遠之距離，依吾人日常生活經驗，以一般
      人之步行時間估之，前後為時僅數十秒鐘，時間甚為短暫
      ，是被告乙○○所為，應僅屬使人行無義務之事之強制罪
      ，公訴人論以妨害行動自由罪，尚有未洽，且已保障被告
      等之防禦權在案（本院九十八年二月二十四日審判筆錄第
      一八頁參照），起訴法條應予變更。又被告洪翠霞、乙○○意圖他人受刑事處分，向該管公務員誣告，同時復使用
      偽造之證據，則其等使用偽造證據之行為，應為誣告行為
      所吸收，除應成立刑法第一百六十九條第一項之罪外，不
      應再以同條第二項之罪相繩。被告洪翠霞、乙○○就上揭
      誣告犯行，有犯意之聯絡及行為之分擔，皆為共同正犯。
      至被告乙○○所犯上述二罪，犯意各別，行為互殊，應予
      分論併罰。公訴意旨雖僅就被告二人之刑法第一百六十九
      條第一項之犯行提起公訴，惟被告二人另犯刑法第一百六
      十九條第二項部分之犯罪事實，與已起訴之上開部分有事
      實上一罪關係，本院自應併予審判，附此敘明。爰分別審
      酌被告洪翠霞、乙○○虛構事實誣告他人犯罪，除使國家
      偵查權不當發動外，亦致告訴人疲於應訴，浪費時間、精
      力及費用，惡性非輕，被告乙○○另以強暴之方式，使告
      訴人行無義務之事，並以加害生命、身體之話語恐嚇告訴
      人，兼衡被告等犯罪之動機、目的、手段、所生之損害及
      犯罪後態度等一切情狀，爰分別量處如主文所示之刑，併
      就被告乙○○所犯以強暴使人行無義務之事罪及恐嚇危害
      安全罪部分均諭知易科罰金之折算標準。查被告洪翠霞、
      乙○○均係於九十六年四月二十四日前犯
      本件誣告等犯行，所犯均合於中華民國九十六年罪犯減刑
      條例之減刑條件，應依該條例第二條第一項第三款之規定
      分別減其宣告刑二分之一，併就被告乙○○所犯以強暴使
      人行無義務之事罪及恐嚇危害安全罪部分均依該條例第九
      條之規定，併均諭知易科罰金折算之標準，且依該條例第
      十條第一項之規定，定其應執行刑及諭知所定應執行刑易
      科罰金之折算標準。再扣案之扳手一把為供被告共同犯罪
      所用之物，且均屬被告所有，業據被告陳明在卷，應依刑
      法第三十八條第一項第二款之規定宣告沒收。
據上論斷，應依刑事訴訟法第二百九十九條第一項前段、第三百
條，刑法第二十八條、第一百六十九條第一項、第三百零四條第
一項、第三百零五條、第四十一條第一項前段、第五十一條第六
款、第十款、第三十八條第一項第二款，刑法施行法第一條之一
第一項、第二項前段，中華民國九十六年罪犯減刑條例第二條第
一項第三款、第七條、第九條、第十條，判決如主文。
本件經檢察官黃兆揚到庭執行職務
中    華    民    國  九十八  年    三    月   十七   日
                    臺灣臺北地方法院刑事第六庭
                        審判長法  官  張永宏
                              法  官  林晏如
                              法  官  雷淑雯
以上正本證明與原本無異。
如不服本判決，應於判決送達後十日內，向本院提出上訴狀（應
抄附繕本）。告訴人或被害人如對於本判決不服者，應具備理由
請求檢察官上訴，其上訴期間之計算係以檢察官收受判決正本之
日期為準。
                              書記官  胡詩唯
中    華    民    國  九十八  年    三    月   十七   日
附錄本案論罪科刑法條全文：
中華民國刑法第一百六十九條
意圖他人受刑事或懲戒處分，向該管公務員誣告者，處七年以下
有期徒刑。
意圖他人受刑事或懲戒處分，而偽造、變造證據，或使用偽造、
變造之證據者，亦同。
中華民國刑法第三百零四條
以強暴、脅迫使人行無義務之事或妨害人行使權利者，處三年以
下有期徒刑、拘役或三百元以下罰金。
前項之未遂犯罰之。
中華民國刑法第三百零五條
以加害生命、身體、自由、名譽、財產之事，恐嚇他人致生危害
於安全者，處二年以下有期徒刑、拘役或三百元以下罰金。


司法院資訊處製作；財團法人民間司法改革基金會備份。
